【裁判字號】    92,訴,1454
【裁判日期】    921128
【裁判案由】    偽造貨幣等
【裁判全文】
臺灣臺北地方法院刑事判決                        九十二年度訴字第一四五四號
    公  訴  人  臺灣臺北地方法院檢察署檢察官
    被      告  乙○○  男  民.
    指定辯護人  甲○公設辯護人沈芳萍
右列被告因偽造貨幣等案件，經檢察官提起公訴（九十二年度偵字第一五四八六號）
，及移送併辦（九十二年度偵字第一九四０九號），甲○判決如左：
    主  文
乙○○行使偽造之通用紙幣，處有期徒刑年肆月。
偽造之新台幣壹仟元券捌張（號碼均為ＢＮ００６９５ＹＦ）及伍佰元券肆張（號碼
：ＡＫ２６８７６７ＺＥ貳張、ＡＫ２６８７６８ＺＥ壹張、ＡＫ0000000Ｚ
Ｅ壹張）均沒收。
    事  實
一、乙○○為圖省卻向「天堂角色扮演網路對戰遊戲」（以下稱「天堂」）玩家購買
    該遊戲中「天幣」之花費，先於民國九十二年三月五日前某日，在台北市信義區
    世貿大樓附近某網路咖啡店，向某姓名、年籍不詳之成年男子以新台幣（下同）
    二千元之代價，購得偽造之通用紙幣即新台幣紙鈔，分別為面額一仟元之偽鈔八
    張及面額五百元之偽鈔四張，共計為一萬元之偽鈔後，於九十二年三月五日上午
    八時四十七分許，在台北市○○區○○街一段三號三樓「世紀ＨＩＧＨ客」網路
    咖啡店內，上網玩「天堂」時，輸入其向遊戲橘子數位科技股份有限公司（以下
    簡稱遊戲橘子公司）申請之該遊戲之帳號（ｄａｎｃｅｂｍｗ）及密碼，同時連
    線至遊戲橘子公司所維護之「天堂」線上遊戲伺服主機，以「哇細心手咩」之角
    色進行遊戲，並與同時在進行遊戲、扮演「地獄ｋａｉｓｅｒ」角色之丙○○約
    定以一萬元購買丙○○之一千零十一萬元天幣，俟丙○○移轉一千零十一萬元天
    幣與乙○○後，乙○○乃在漢口街前述網咖店持前開購得面額一萬元之偽鈔交付
    丙○○供作價金而為行使。嗣丙○○發覺乙○○所交付之紙鈔為偽鈔，即報警處
    理，並由警將前述偽鈔送經中央印製廠鑑定發現均為偽鈔，而知上情。
二、案經丙○○訴由台北縣政府警察局樹林分局報告台灣板橋地方法院檢察署呈請台
    灣高等法院檢察署核轉台灣台北地方法院檢察署檢察官偵查起訴。
    理  由
一、右揭犯罪事實，業據被告乙○○坦承不諱，且經告訴人丙○○指訴綦詳（見台灣
    台北地方法院檢察署九十二年度偵字第一一一四七號卷宗第二八頁反面及甲○九
    十二年九月十七日訊問筆錄），而紙鈔十二張即面額一千元券八張（號碼均為Ｂ
    Ｎ００６９５ＹＦ）及面額五百元券四張（號碼：ＡＫ２６８７６７ＺＥ二張、
    ＡＫ２６８７６８ＺＥ一張、ＡＫ0000000ＺＥ一張），經送中央印製廠
    鑑定，結果認為：該等壹仟元券及伍佰元券均以彩色噴墨方式仿印，無隱藏字及
    凹版印文凸起效果，紙質與真鈔不同，水印以灰色墨在紙張背面仿造，安全線以
    彩色噴墨在紙張背面仿製，另以黏貼箔膜（含面額數字）仿鈔券正面五段裸露部
    分，左下角面額數字以亮光物質仿折光變色油墨，經鑑定均屬偽造等語，有該廠
    九十二年六月九日中印發字第０九二０００二五三三號函一紙附甲○卷可稽，並
    有該偽鈔十二張在卷可證。又告訴人所扮演「地獄ｋａｉｓｅｒ」角色之天幣一
    千零十一萬元轉移至被告所扮演之「哇細心手咩」之角色之事實，有遊戲橘子公
    司出具之帳號證明書（見偵查卷第二三頁）、「地獄ｋａｉｓｅｒ」及「哇細心
    手咩」角色之遊戲歷程（見偵查卷第二二頁）各一紙附卷可稽，是依(一)告訴人丙
    ○○之指述、(二)偽鈔十二張及中央印製廠九十二年六月九日中印發字第０九二０
    ００二五三三號函及(三)遊戲橘子公司出具之帳號證明書、「地獄ｋａｉｓｅｒ」
    及「哇細心手咩」角色之遊戲歷程等補強證據皆足資擔保被告等於檢察官偵查及
    於甲○審理中所為上開任意性自白具有相當程度之真實性，而得使甲○確信被告
    前述自白之犯罪事實確屬真實，從而依刑事訴訟法第一百五十六條第一項「被告
    之自白，非出於強暴、脅迫、利誘、詐欺、疲勞訊問、違法羈押或其他不正之方
    法，且與事實相符者，得為證據。」及第二項「被告或共犯之自白，不得作為有
    罪判決之唯一證據，仍應調查其他必要之證據，以察其是否與事實相符。」規定
    ，甲○自得依被告等前述自白及各該補強證據認定被告確有右揭犯行，本件事證
    明確，被告行使偽造通用紙幣之犯行堪以認定。
二、核被告乙○○所為，係犯刑法第一百九十六條第一項行使偽造通用紙幣罪。又檢
    察官移送併辦部分（九十二年度偵字第一九四０九號），與起訴之犯罪事實為屬
    被告同一、犯罪同一之事實上同一案件實質上一罪之關係，甲○自應併予審理，
    附此敘明。爰審酌被告年輕識淺，思慮未週，犯罪之動機、目的、手段，及犯罪
    後坦承犯行，尚知悔改等一切情狀，量處如主文所示之刑。雖公訴人於甲○審理
    中對本件被告科刑範圍表示意見時稱：考量被告為學生，且年輕識淺，請援引刑
    法第五十九條之規定酌減其刑等語，惟按刑法第五十九條規定：「犯罪之情狀可
    憫恕者，得酌量減輕其刑。」，而所謂「犯罪之情狀可憫恕者」，必於犯罪之情
    狀，在客觀上足以引起一般之同情，認為即予宣告法定低度刑期，猶嫌過重者，
    始有其適用（最高法院六十九年台上字第四五八四號判例參照），所需考量之情
    狀，或有因屬初犯且所得財物無幾（最高法院六十九年台上字第三六九九號判例
    參照），或因迫於生活困難，致觸重典（最高法院五十三年台上字第二四五號判
    例參照），本件被告於行為時年僅十九歲，且為學生，有學生證附甲○卷足參，
    惟其亦於檢察官訊問時供承：係為省錢，明知為偽鈔而購入之，並持之購買天幣
    而為行使之情（見偵查卷第二八頁反面），其為圖一己之私利，而行使偽造之通
    用紙幣，嚴重擾亂社會經濟秩序，實無足資憫恕之情狀可言，至於被告之智識程
    度，僅可為法定刑內從輕科刑之標準，不得據為酌量減輕之理由，是甲○無從依
    刑法第五十九條之規定予以酌減其刑，附此敘明。
三、偽造之新台幣壹仟元券捌張（號碼均為ＢＮ００６９５ＹＦ）及伍佰元券肆張（
    號碼：ＡＫ２６８７６７ＺＥ貳張、ＡＫ２６８７６８ＺＥ壹張、ＡＫ0000
    000ＺＥ壹張）業經鑑定確屬偽鈔，已如前述，無論屬犯人與否，甲○依刑法
    第二百條之規定，均宣告沒收之。
四、公訴意旨另以被告前開行使偽造通用紙幣行為尚犯有刑法第三百三十九條第一項
    之詐欺取財罪嫌等語。惟按行使偽造紙幣，本含有詐欺性質，苟其行使之偽幣，
    在形式上與真幣相同，足以使一般人誤認為真幣而矇混使用者，即屬行使偽造紙
    幣而不應以詐欺罪論擬，最高法院二十九年度上字第一六四八號判例可資參照。
    惟公訴意旨認此部分與前開有罪部分有牽連犯之裁判上一罪關係，爰不另為無罪
    之諭知。
據上論斷，應依刑事訴訟法第二百九十九條第一項前段，刑法第一百九十六條第一項
、第二百條，判決如主文。
本案經檢察官陳焜昇到庭執行職務。
中      華      民      國    九十二    年    十一     月     廿八     日
                                      臺灣臺北地方法院刑事第九庭
                                          審判長法  官  葉建廷
                                                法  官  林鴻達
                                                法  官  林怡秀
右正本證明與原本無異。
如不服本判決，應於判決送達後十日內，向甲○提出上訴狀。
                                                書記官  林義盛
中      華      民      國    九十二    年    十一     月     廿八     日
附錄本案論罪科刑法條全文：
中華民國刑法第一百九十六條
行使偽造、變造之通用貨幣、紙幣、銀行券，或意圖供行使之用而收集或交付於人者
，處三年以上十年以下有期徒刑，得併科五千元以下罰金。
收受後方知為偽造、變造之通用貨幣、紙幣、銀行券而仍行使，或意圖供行使之用而
交付於人者，處五百元以下罰金。
第一項之未遂犯罰之。


司法院資訊處製作；財團法人民間司法改革基金會備份。
